【裁判字號】    97,台抗,253
【裁判日期】    970424
【裁判案由】    侵權行為損害賠償
【裁判全文】
最高法院民事裁定              九十七年度台抗字第二五三號
再 抗告 人  丁○○
            庚○○
            戊○○
            己○○
            丙○○
共      同
訴訟代理人  林辰彥律師
上列再抗告人因與甲○○等間請求侵權行為損害賠償事件，對於
中華民國九十七年一月十四日台灣高等法院裁定（九十七年度抗
字第十六號），提起再抗告，本院裁定如下：
    主  文
再抗告駁回。
再抗告訴訟費用由再抗告人負擔。
    理  由
按刑事庭移送民事庭之附帶民事訴訟，僅移送前之訴訟行為準用
關於刑事訴訟之規定，若移送後之訴訟程序，則應適用民事訴訟
法，此觀刑事訴訟法第四百九十條及其但書之規定自明。故移送
民事庭之附帶民事訴訟，縱其移送前提起此項訴訟，不合刑事訴
訟法第四百八十七條所定之要件，而有同法第五百零二條第一項
關於訴之不合法之規定之情形，但其移送後之訴訟程序，既應適
用民事訴訟法，則原告於移送後為訴之變更、追加，是否合法，
自應依民事訴訟法之規定予以審查。本件台灣台北地方法院（下
稱台北地院）以：相對人甲○○、乙○○以再抗告人丁○○、戊
○○、己○○、丙○○為被告，向台北地院刑事庭提起附帶民事
訴訟，求為確認(一)、如台北地院裁定附表（下稱附表）二所示台
北地院就丙○○執有丁○○簽發之本票所為准予強制執行裁定之
本票債權不存在；(二)、如附表三所示台灣士林地方法院就戊○○
執有丁○○簽發之本票所為准予強制執行裁定之本票債權不存在
；(三)、己○○對丁○○新台幣（下同）一百億四千萬元之債權不
存在之判決，經台北地院刑事庭以裁定移送同法院民事庭。嗣相
對人將上開聲明(一)、(二)變更為確認己○○對於丁○○簽發如附表
二台北地院及附表三台灣士林地方法院所為本票准許強制執行裁
定所示之本票債權不存在，並追加再抗告人庚○○為被告及追加
聲明，求為(一)、確認庚○○對於丁○○簽發如附表一台北地院及
台灣桃園地方法院所為本票准許強制執行裁定所示之本票債權不
存在；(二)、台灣桃園地方法院七十八年度執字第二四七號、七十
九年度執字第一一三四號、七十九年度執字第二九七二號、八十
五年度執字第八三五六號、八十五年度執字第八六八五號、八十
六年度執字第五○九二號強制執行事件，以附表一、二、三所示
本票准許強制執行裁定所為參與分配之程序應予撤銷之判決。旋
又將上開追加聲明(二)變更為台灣桃園地方法院七十九年度執字第
一一三四號、八十五年度執字第八三五六號強制執行事件，庚○
○以附表一所示本票准許強制執行裁定所為參與分配之程序應予
撤銷；台灣桃園地方法院七十八年度執字第二四七號、七十九年
度執字第一一三四號、七十九年度執字第二九七二號強制執行事
件，丙○○以附表二所示本票准許強制執行裁定所為參與分配之
程序應予撤銷；台灣桃園地方法院八十五年度執字第八三五六號
、八十五年度執字第八六八五號、八十六年度執字第五○九二號
強制執行事件，戊○○以附表三所示本票准許強制執行裁定所為
參與分配之程序應予撤銷。惟按訴之變更、追加，係利用原訴訟
程序所為之起訴，故為變更、追加時，應以原訴訟程序合法存在
為前提，相對人提起之附帶民事訴訟並不合法，其變更、追加亦
不合法等詞，以裁定將相對人之起訴及變更、追加之訴均予駁回
。相對人不服，對之提起抗告。原法院以：相對人提起之附帶民
事訴訟縱不合法，在未被駁回前仍可為訴之變更、追加，且訴之
變更合法，原訴即視為撤回，毋庸駁回。台北地院認相對人提起
之附帶民事訴訟不合法，因原訴自始不合法，故變更、追加前提
要件不存在，同時駁回相對人之起訴及變更、追加之訴，尚有未
當，爰裁定廢棄台北地院所為裁定，發回該法院命為適法之處理
，經核於法並無違背。再抗告意旨，指摘原裁定違背法令，聲明
廢棄，非有理由。
據上論結，本件再抗告為無理由。依民事訴訟法第四百九十五條
之一第二項、第四百八十一條、第四百四十九條第一項、第九十
五條、第七十八條，裁定如主文。
中    華    民    國  九十七  年    四    月  二十四  日
                      最高法院民事第七庭
                          審判長法官  劉  福  來
                                法官  陳  國  禎
                                法官  陳  重  瑜
                                法官  吳  謀  焰
                                法官  許  正  順
      本件正本證明與原本無異
                                      書  記  官
中    華    民    國  九十七  年    五    月    六    日
                                                      Ｑ


司法院資訊處製作；財團法人民間司法改革基金會備份。
